【裁判字號】    98,交抗,2664
【裁判日期】    981110
【裁判案由】    違反道路交通管理處罰條例
【裁判全文】
臺灣高等法院交通事件裁定            98年度交抗字第2664號
抗  告  人
即受處分人  甲○○
上列抗告人因違反道路交通管理處罰條例案件，不服臺灣士林地
方法院九十八年度交聲字第八八六號，中華民國九十八年九月三
十日裁定（原處分案號：北市裁罰字第裁二二─Ｚ000000
00號），提起抗告，本院裁定如下：
    主  文
抗告駁回。
    理    由
一、原裁定意旨略以：異議人即受處分人甲○○駕駛其所有之車
    牌號碼一一五五─ＤＥ號自用一般小客車，於民國（下同）
    九十八年五月二十九日五時二十五分許，行經限速一百公里
    之國道一號南下二十八點五公里處，經雷射槍測速器測得時
    速為一百二十二公里，超過規定限速時速一百公里有二十二
    公里，經警舉發其有「汽車行駛高速公路速度超過規定最高
    速限（二十公里以上未滿四十公里）」之違規，爰依道路交
    通管理處罰條例第三十三條第一項第一款及第六十三條第一
    項第一款之規定，處罰鍰新臺幣三千五百元，併記違規點數
    一點。原處分核無違誤，受處分人之異議為無理由，應予駁
    回等語。
二、抗告意旨略以：依據道路交通管理處罰條例之規定，測速器
    取締超速，一般道路至少於一百公尺前，高速公路、快速公
    路需至少於三百公尺前需有明顯標示「前有測速照相」，經
    實地取證，本件取締地點（南下二十八點七四三公里處）與
    告示牌設置位置（南下二十六點一公里處）相差二點六四三
    公里，已超過執法之法定距離，此距離亦已超過駕駛人對告
    示牌涵蓋範圍之認知，本件測速取締程序未依法行政，不符
    合程序正義，且違反比例原則，應撤銷罰單等語。
三、按高速公路及快速公路交通管制規則第五條第一項前段規定
    ，汽車行駛高速公路應依速限標誌指示。次按對於前項第九
    款之違規行為（即行車速度超過規定之最高速限或低於規定
    之最低速限），採用固定或非固定式科學儀器取得證據資料
    證明者，於一般道路須至少於一百公尺，於高速公路、快速
    公路須至少於三百公尺前，明顯標示之；又汽車行駛於高速
    公路、快速公路或設站管制之道路，不遵使用限制、禁止、
    行車管制及管理事項之管制規則而有行車速度超過規定之最
    高速限或低於規定之最低速限之行為者，處汽車駕駛人新臺
    幣三千元以上六千元以下罰鍰，並記違規點數一點，道路交
    通管理處罰條例第七條之二第三項、第三十三條第一項第一
    款、第六十三條第一項第一款分別定有明文。
四、經查，本件抗告人即受處分人甲○○於九十八年五月二十九
    日五時二十五分許，駕駛其所有之車牌號碼一一五五─ＤＥ
    號自用一般小客車，行經限速一百公里之國道一號南下二十
    八點五公里處，經雷射槍測速器測得時速為一百二十二公里
    ，超過規定限速時速一百公里有二十二公里，經內政部警政
    署國道公路警察局第一警察隊當場攔停掣單舉發等事實，此
    有內政部警政署國道公路警察局第一警察隊公警局交字第Ｚ
    00000000號舉發違反道路交通管理事件通知單、臺
    北市交通事件裁決所北市裁罰字第裁二二─Ｚ000000
    00號違反道路交通管理事件裁決書各乙紙等附卷（原審卷
    第七頁、第八頁參見）可稽，是受處分人駕駛上開自用一般
    小客車於前揭時、地有超速行駛之違規事實，洵堪認定。本
    件受處分人提起抗告，抗告意旨僅泛稱取締地點與告示牌設
    置位置相差二點六四三公里，已超過執法之法定距離，此距
    離亦已超過駕駛人對告示牌涵蓋範圍之認知，取締程序未依
    法行政，不符合程序正義，且違反比例原則云云，惟查，道
    路交通管理處罰條例第七條之二第三項固規定：「採用固定
    或非固定式科學儀器取得汽車駕駛人行車速度超過規定之最
    高速限之證據資料證明者，於一般道路須至少於一百公尺前
    ，於高速公路、快速公路需至少於三百公尺前，明顯標示之
    」，然衡其立法用意，不外表明科處違規人行政裁罰之目的
    乃在敦促駕駛人依行車速限駕駛，是以科學儀器採證，應由
    主管機關在顯明處告示，用以提醒駕駛人依道路速限行駛，
    以期在駕駛人避免受罰之心理下，達到依行車速限駕駛進而
    維護行車安全之最大效益，尚非謂如有違反，駕駛人超速行
    駛之違規行為即應不罰，應甚明確，是以主管機關若確實已
    採取相當之提醒措施，使駕駛人能及時注意到前方有測速照
    相儀器，而得適時將速度維持在法定速限內，即應認已符合
    法定程序。又同條例第四條第二項規定授權主管機關，對於
    道路交通標誌、標線、號誌之指示、警告、禁制規定、樣式
    、標示方式、設置基準及設置地點等事項制定規則，以執行
    道路交通管理、維護交通秩序、確保交通安全等工作，是主
    管機關依據當地之實際路況、行車流量、行車速度及交通安
    全等情況而為設置告示牌與測速儀器之位置，此屬主管機關
    之行政裁量範圍，除有重大明顯瑕疵或其他違法情形外，一
    般用路人即均有應予遵守之義務。再者，道路上所設置「前
    有測速照相」之警告標誌，僅具提醒、督促駕駛人注意之作
    用而已，並非以其與測速儀器設置之位置妥當與否，作為判
    定該處是否可取締超速違規之依據，而受處分人違規超速行
    駛之行為與舉發地告示牌至測速儀器設置之距離、位置妥當
    與否，乃屬二事，無從混為一談，受處分人不反思己身超速
    行駛將肇致自身及其他用路人可能之高度危險，反以舉發地
    告示牌至測速儀器設置地點及取締處距離過遠為辯解，容非
    法治社會應有之正確觀念，且交通法規之遵守為交通之駕駛
    人與行人之共同義務，不因為受處分人主張告示牌與測速儀
    器設置距離應相差若干公尺即得免除此項義務，而得超速行
    駛。受處分人如認該交通標誌有設置不當，須循行政管道予
    以建議改善，究不能因其主觀上認為有何違法或不當之處，
    即可據以執為免責之事由，是受處分人抗告意旨猶執陳詞指
    摘原裁定，實屬無據，委不足採。綜上，受處分人確有駕駛
    上開自用一般小客車於前揭時、地有超速行駛之違規行為，
    原審法院因認原處分機關就受處分人之上開違規行為，依據
    道路交通管理處罰條例第三十三條第一項第一款及第六十三
    條第一項第一款之規定，裁處罰鍰新臺幣三千五百元，併記
    違規點數一點，核無違誤，而駁回受處分人於原審法院之聲
    明異議，經核並無不合，受處分人疏未見其已經違規之事實
    ，其抗告所為各項陳述，均無從變更其超速違規之情況，是
    其提起本件抗告，為無理由，應予駁回。
五、據上論斷，應依道路交通案件處理辦法第二十六條、刑事訴
    訟法第四百十二條，裁定如主文。
中    華    民    國    98    年    11    月    10    日
                  刑事第二庭審判長法  官  洪光燦
                                  法  官  林恆吉
                                  法  官  宋明蒼
以上正本證明與原本無異。
不得再抗告。
                                  書記官  駱麗君
中    華    民    國    98    年    11    月    10    日


司法院資訊處製作；財團法人民間司法改革基金會備份。
